臺灣基隆地方法院刑事判決　
111年度金訴字第328號
公  訴  人  臺灣基隆地方檢察署檢察官
被      告  邵明德



上列被告因違反洗錢防制法案件，經檢察官提起公訴（111年度
偵字第4858號），本院判決如下：
    主  文
邵明德幫助犯洗錢防制法第十四條第一項之洗錢罪，處有期徒刑
參月，併科罰金新臺幣壹萬元，罰金如易服勞役，以新臺幣壹仟
元折算壹日。
    事  實
一、邵明德可預見金融機構帳戶係個人理財之重要工具，為個人
    財產、信用之重要表徵，如交予他人使用，有供作財產犯罪
    用途之可能，而犯罪者取得他人金融帳戶之目的，在於掩飾
    、隱匿贓款不易遭人追查，對於提供帳戶雖無引發他人萌生
    犯罪之確信，但仍以縱若前開取得帳戶之人利用其帳戶持以
    掩飾、隱匿特定犯罪所得而洗錢，亦不違背其本意之幫助犯
    意，於民國111年1月2日【起訴書記載111年2月初某時許，
    業據蒞庭公訴檢察官當庭更正】，在基隆市火車站，將其所
    申辦之永豐商業銀行股份有限公司帳戶（帳號000-00000000
    000000號，下稱永豐銀帳戶）之資料及身分證件，交給真實
    姓名、年籍不詳，自稱「黃凱文」之人。嗣「黃凱文」所屬
    之詐欺集團，意圖為自己不法之所有，基於詐欺取財之犯意
    ，於110年11月、12月許，在通訊軟體LINE某群組內，以LIN
    E暱稱「陳靜怡」在群組內張貼投資虛擬貨幣網站「Bit-C」
    之網址，適徐妍菲瀏覽訊息後與「陳靜怡」聯繫，「陳靜怡
    」再轉介自稱上開網站客服之不詳詐欺集團成員（LINE暱稱
    「Bit-C Service」）予徐妍菲，爾後「陳靜怡」、「Bit-C
     Service」以LINE傳送不實投資訊息，致徐妍菲陷於錯誤，
    依指示於111年1月17日12時20分許，匯款新臺幣（下同）60
    萬元至李欣語所申設之合作金庫商業銀行股份有限公司帳號
    000-0000000000000號帳戶內（下稱合作金庫帳戶，李欣語
    所涉洗錢等罪嫌，另案由臺灣宜蘭地方檢察署檢察官以111
    年度偵字第6567號提起公訴），旋於同日12時26分許，由不
    詳詐欺集團成員自李欣語之合作金庫帳戶轉帳86萬9,019元
    至邵明德之永豐銀帳戶內，旋又遭詐欺集團成員再次轉帳至
    其他帳戶，製造金流斷點，以掩飾、隱匿上開詐欺犯罪所得
    之去向。嗣經徐妍菲報警處理，經警循線查獲上情。
二、案經徐妍菲訴請偵辦，暨臺中市政府警察局第五分局報告臺
    灣基隆地方檢察署檢察官偵查起訴。
    理  由
壹、程序事項（證據能力）
    按被告以外之人於審判外之陳述，雖不符合刑事訴訟法第15
    9條之1至第159條之4之規定，但經當事人於審判程序同意作
    為證據，法院審酌該言詞陳述或書面陳述作成時之情況，認
    為適當者，亦得為證據，當事人、代理人或辯護人於法院調
    查證據時，知有第159條第1項不得為證據之情形，而未於言
    詞辯論終結前聲明異議者，視為有前項之同意，刑事訴訟法
    第159條第1項及第159條之5分別定有明文。本案當事人就下
    述供述證據方法之證據能力，均未於言詞辯論終結前聲明異
    議，而經本院審酌各該證據方法之作成時，並無其他不法之
    情狀，均適宜為本案之證據，依刑事訴訟法第159條之5之規
    定，有證據能力。至於其餘認定本案犯罪事實之非供述證據
    ，查無違反法定程序取得之情，依刑事訴訟法第158條之4規
    定反面解釋，亦具證據能力。
貳、實體事項
一、認定犯罪事實所憑之證據及理由
    上揭犯罪事實，業據被告邵明德於本院準備程序及審理時坦
    承不諱（本院卷第64頁、第72頁、第113頁、第116頁），並
    經證人即告訴人徐妍菲於警詢證述因遭詐騙而匯款至詐騙集
    團成員指定之另案被告李欣語之合作金庫帳戶等情屬實（偵
    卷第9至13頁），並有告訴人徐妍菲提供之匯款申請書（偵
    卷第51頁）、告訴人徐妍菲投資Bit-C、LINE對話之手機擷
    圖照片（偵卷第59至75頁）、被告之永豐銀帳戶客戶基本資
    料表及交易明細資料（偵卷第83至91頁）及另案被告李欣語
    之合作金庫帳戶之新開戶建檔登錄單及歷史交易明細查詢（
    偵卷第95至98頁）附卷可稽，足認被告不利於己之任意性自
    白核與事實相符，洵堪採信。從而，本案事證明確，被告上
    開犯行堪予認定，應予依法論科。
二、論罪科刑
　㈠按刑法上之幫助犯，係對於犯罪與正犯有共同之認識，而以
    幫助之意思，對於正犯資以助力，而未參與實施犯罪之行為
    者而言（最高法院88年度台上字第1270號判決意旨參照）。
    是以，如未參與實施犯罪構成要件之行為，且係出於幫助之
    意思提供助力，即屬幫助犯，而非共同正犯。被告提供金融
    機構帳戶予他人使用，係使詐欺集團得以使用該帳戶為匯款
    工具，以隱匿、掩飾犯罪所得，尚非實施洗錢之構成要件行
    為，此外，查無證據證明被告有參與洗錢犯行之構成要件行
    為，堪認被告所為，係參與洗錢之構成要件以外之行為，僅
    對遂行洗錢犯行資以助力，為幫助犯。是核被告所為，係犯
    刑法第30條第1項前段、洗錢防制法第14條第1項之幫助洗錢
    罪。
　㈡被告前因①詐欺案件，經本院以94年度基簡字第457號判決判
    處有期徒刑4月確定；②強盜等案件，經臺灣高等法院以93年
    度上訴字第2405號判決判處有期徒刑7年2月，經最高法院駁
    回上訴確定；③偽造文書案件，經臺灣臺北地方法院以95年
    度訴字第1484號判決判處有期徒刑6月確定，上開①②③案件所
    處之刑，經臺灣臺北地方法院以96年度聲減字第2995號裁定
    減刑及合併定應執行有期徒刑7年3月確定。又因④竊盜案件
    ，經本院以94年度易字第501號判決判處有期徒刑2年2月確
    定，並與前揭應執行之刑接續執行，於103年4月16日假釋出
    監而付保護管束。復因⑤施用毒品案件，經本院以103年度訴
    字第606號判決判處有期徒刑6月，並經臺灣高等法院及最高
    法院駁回上訴確定；再因⑥施用毒品案件，經本院以104年度
    訴字第407號判決判處有期徒刑7月、3月確定，並經本院以1
    04年度聲字第979號裁定合併定應執行有期徒刑9月確定。被
    告前開假釋遭撤銷後，所餘殘刑與上開⑤、⑥接續執行，業於
    107年11月12日執行完畢。被告另因施用毒品案件，經本院
    以108年度訴字第552號判決判處應執行有期徒刑7月確定，
    於109年9月3日執行完畢等情，有臺灣高等法院被告前案紀
    錄表在卷可參，其於徒刑執行完畢後，5年以內故意再犯本
    件有期徒刑以上之罪，符合累犯之要件。依司法院大法官釋
    字第775號解釋意旨所示，法院應區分行為人所犯情節，裁
    量是否依刑法第47條第1項之累犯規定加重本刑，以避免因
    一律加重最低本刑，致生行為人所受刑罰超過其所應負擔之
    罪責，其人身自由因此遭受過苛之侵害，而不符憲法罪刑相
    當原則。本院衡酌被告行為之不法內涵與罪責程度，考量被
    告雖有前案紀錄，然其構成累犯之罪名與本案罪質不同，犯
    罪手段、動機顯屬有別，於其所犯罪名之法定刑度範圍內，
    審酌各項量刑事由後，已足以充分評價被告所應負擔罪責，
    蒞庭公訴檢察官亦表示不用依累犯加重其刑等語（本院卷第
    117至118頁），認被告尚無依刑法第47條第1項規定加重最
    低本刑之必要，爰不加重其刑。
　㈢被告係對正犯資以助力而實施犯罪構成要件以外之行為，為
    幫助犯，應依刑法第30條第2項規定，按正犯之刑減輕之。
    又洗錢防制法第16條第2項規定：「犯前2條之罪，在偵查或
    審判中自白者，減輕其刑」，本案被告就幫助洗錢之犯行自
    白不諱，爰依洗錢防制法第16條第2項規定，減輕其刑，並
    依法遞減之。
　㈣公訴意旨另認被告本案犯行亦涉犯刑法第30條第1項前段、第
    339條第1項之幫助詐欺取財罪嫌云云。惟查，告訴人徐妍菲
    遭詐騙係將款項匯入另案被告李欣語之合作金庫帳戶內（第
    一層帳戶），非被告之永豐銀帳戶，而告訴人徐妍菲遭騙匯
    款完成之際，詐騙集團實施詐欺取財之犯行已完成而屬既遂
    ，詐欺犯行既遂後，再將贓款轉入被告之永豐銀帳戶（第二
    層帳戶），難認被告就告訴人徐妍菲遭詐騙乙事，有提供任
    何助力，檢察官所舉事證及本案卷存現有證據資料尚乏其他
    積極證據足資證明被告有何幫助詐欺取財之情事，蒞庭公訴
    檢察官就起訴書所載被告幫助詐欺取財部分之犯罪事實及罪
    名，當庭予以更正刪除（見本院卷第115頁），就此部分原
    應為被告無罪之諭知，惟公訴意旨認此部分如構成犯罪，與
    其前開經本院論罪科刑之部分為想像競合犯裁判上一罪關係
    ，爰不另為無罪之諭知。
　㈤爰以行為人之責任為基礎，審酌被告對使用他人帳戶用以洗
    錢之情形有所認識，仍提供其本人之金融帳戶供他人持為洗
    錢工具，幫助製造金流斷點，增加被害人追償、救濟困難，
    並使執法人員難以追查詐欺集團成員，助長犯罪之風氣，危
    害社會治安與金融秩序，行為殊不足取，惟念被告坦認犯行
    之犯後態度尚可，兼衡被告自述高職畢業之智識程度、曾在
    碼頭搬運貨物、未婚之家庭狀況（見本院卷第117頁），暨
    其之動機、目的、手段、提供之帳戶數量等一切情狀，量處
    如主文所示之刑，並諭知罰金易服勞役之折算標準，以資懲
    儆。
　㈥「任何人都不得保有犯罪所得」為普世基本法律原則，犯罪
    所得之沒收、追徵，在於剝奪犯罪行為人之實際犯罪所得（
    原物或其替代價值利益），使其不能坐享犯罪之成果，以杜
    絕犯罪誘因，可謂對抗、防止財產犯罪之重要刑事措施，性
    質上屬類似不當得利之衡平措施，著重所受利得之剝奪。然
    而，苟無犯罪所得，或無法證明有犯罪所得，自不生利得剝
    奪之問題。是以，在幫助犯之情形，苟幫助犯並未因其幫助
    行為而獲得任何犯罪所得（如未自正犯處取得任何利益）或
    無法證明其有犯罪所得，自不生利得剝奪之問題，亦不需就
    正犯所獲得之犯罪所得而負沒收、追徵之責。本案被告固將
    本人之金融帳戶提供予詐欺集團成員，藉以遂行事實欄所載
    洗錢之犯行，惟依現存證據資料，尚無積極證據證明被告已
    實際獲取犯罪所得而受有不法利益，是依前開說明，尚無宣
    告沒收其犯罪所得之適用。
據上論斷，應依刑事訴訟法第299條第1項前段，判決如主文。
本案經檢察官李國瑋提起公訴，檢察官張長樹到庭執行職務。
中　　華　　民　　國　　111 　年　　11　　月　　18　　日
                  刑事第五庭  審判長法  官  吳佳齡 
                                    法  官  周霙蘭
                                    法  官  鄭虹眞 
以上正本證明與原本無異。
如不服本判決應於收受送達後20日內向本院提出上訴書狀，並應
敘述具體理由；其未敘述上訴理由者，應於上訴期間屆滿後20日
內向本院補提理由書（均須按他造當事人之人數附繕本）「切勿
逕送上級法院」。
中　　華　　民　　國　　111 　年　　11　　月　　18　　日
                                    書記官  洪幸如
附錄本案所犯法條：
《洗錢防制法第14條》
有第二條各款所列洗錢行為者，處7年以下有期徒刑，併科新臺
幣5百萬元以下罰金。
前項之未遂犯罰之。
前二項情形，不得科以超過其特定犯罪所定最重本刑之刑。